【裁判字號】    98,交訴,107
【裁判日期】    981130
【裁判案由】    公共危險
【裁判全文】
臺灣臺南地方法院刑事判決             98年度交訴字第107號
公  訴  人  臺灣臺南地方法院檢察署檢察官
被      告  甲○○
選任辯護人  李孟仁律師
上列被告因公共危險案件，經檢察官提起公訴（98年度偵字第11
086 號），被告於準備程序進行中，就被訴事實為有罪之陳述，
本院告知其簡式審判程序之旨，聽取當事人意見後，裁定依簡式
審判程序審理，茲判決如下：
    主  文
甲○○駕駛動力交通工具肇事，致人受傷而逃逸，處有期徒刑伍
月，如易科罰金，以新臺幣壹仟元折算壹日。緩刑參年，並應向
指定之政府機關、政府機構、行政法人、社區或其他符合公益目
的之機構或團體，提供壹佰貳拾小時之義務勞務，緩刑期間付保
護管束。
    事實及理由
一、甲○○於民國98年5 月6 日早上6 時55分許，駕駛莊吳美珠
    所有之車牌號碼0166-NP 號自用小客車，沿臺南市安平區○
    ○○街（起訴書誤載為健平八街）由西往東方向行駛，行經
    建平八街與永華三街之交岔路口處時，不慎與丙○○騎乘沿
    永華三街由南往北方向駛至上開路口之車牌號碼8GY-978 號
    重型機車發生碰撞，丙○○當場人車倒地，受有左手肘、右
    手肘、右手腕、右膝及右足多處擦傷等傷害（過失傷害部分
    未據告訴）。詎甲○○於肇事致人受傷後，另基於駕車肇事
    逃逸之犯意，不僅未下車查看，且為逃避肇事責任，在未報
    警處理或救助傷者送醫救治之情形下，竟未留於現場協助救
    護，逕自駛離現場，經警據報前往處理，循線查知上開肇事
    車輛之車主係莊吳美珠，惟無法與莊吳美珠取得聯繫，嗣甲
    ○○於同日晚間10時5 分許，在犯罪未被有偵查權之公務員
    或機關發覺前，即向臺南市警察局交通警察隊警員表明係肇
    事車輛駕駛人而自首，並坦承犯行，進而接受裁判。案經臺
    南市警察局第四分局報告臺灣臺南地方法院檢察署檢察官偵
    查起訴，改行簡式審判程序審理。
二、證據：
（一）被告甲○○於本院訊問、審理時之自白。
（二）證人即被害人丙○○警詢、偵訊之指證。
（三）道路交通事故現場圖、道路交通事故調查報告表( 一) 、
       ( 二)、臺南市警察局疑似交通事故逃逸追查表、臺南市
      ○○○道路交通事故初步分析研判表、快樂診所98年5 月
      6 日出具之診斷證明書及車籍查詢基本資料各1 紙、道路
      交通事故現場照片6 幀、車損照片18幀、被害人丙○○受
      傷部位照片2 幀。
三、核被告甲○○所為，係犯刑法第185 條之4 肇事逃逸罪。另
    按對於未發覺之罪自首而受裁判者，得減輕其刑，刑法第62
    條前段定有明文。查證人即製作臺南市○○○道路交通事故
    肇事人自首情形紀錄表之警員林旺穆於本院審理時到庭結證
    稱：「我們是接獲通報，到場接受民眾提供肇事車輛係白色
    的馬自達，車號不完整，只知道數字部分係0166，英文部分
    不清楚，我們便進入車籍查詢系統，查到車主莊吳美珠，車
    籍地址係臺南市○區○○路248 巷23號，之後我們便前往車
    籍地查訪，當時車主不在，但是她的先生在，我們順便向他
    報告有一件交通事故，請車主跟我們聯絡，直到98年5 月6
    日下午10時5 分許，由甲○○及另一位女性即莊淑惠到我們
    交通隊」、「（檢察官問：莊女及林女到達警局時，在製作
    筆錄前，有無表明來意？）有，莊女說她是車主的女兒，林
    女表示她是駕駛車輛之人，我們為了製作筆錄之順暢，才會
    先對莊女製作筆錄，先行釐清車輛之使用狀況」、「（法官
    問：在98年5 月6 日下午10時5 分前，你們是否均不知道本
    件案發當時，0166-NP 自小客車之駕駛人為何人？）是的」
    等語（詳本院98年11月23日審判筆錄第3-4 頁），是本件與
    自首之要件相符，爰依刑法第62條前段規定減輕其刑。本院
    審酌被告之品性、生活狀況、智識程度（高職畢業）、業與
    被害人達成和解，賠償被害人之損害，有和解書1 紙在卷可
    按（詳警卷第18頁），駕車肇事後竟為規避責任，而未先報
    警處理及為必要之救護，反棄受傷之被害人於不顧，惡性非
    輕、對社會治安所生危害之程度甚鉅，暨被告犯罪後坦承犯
    行之態度等一切情狀，量處如主文所示之刑，並諭知如易科
    罰金之折算標準，以資懲儆。末查，被告未曾受有期徒刑以
    上刑之宣告，有臺灣高等法院被告全國前案紀錄表1 份在卷
    可憑，其因一時失慮致犯本罪，且已與被害人和解，其經此
    偵審教訓，當知謹慎而無再犯之虞，本院因認其所受宣告之
    刑，以暫不執行為適當，併予宣告緩刑3 年，以啟自新。惟
    被告駕駛自用小客車肇事，於肇事後復逕行逃逸，守法觀念
    顯有不足，為使被告於緩刑期間內，仍深知戒惕，避免緩刑
    之宣告遭撤銷，且導正其行為與建立正確之法治觀念，爰併
    宣告其於緩刑期間內，向指定之政府機關、政府機構、行政
    法人、社區或其他符合公益目的之機構或團體，提供120 小
    時之義務勞務，並依刑法第93條第1 項第2 款之規定，應於
    緩刑期間付保護管束，期能使被告於義務勞務過程及保護管
    束期間，確切明瞭其行為所造成之損害，並建立正確法治觀
    念。至於被告究應向何政府機關、政府機構、行政法人、社
    區或其他符合公益目的之機構或團體提供義務勞務，屬執行
    之問題，應由執行檢察官斟酌全案情節及各該政府機關、政
    府機構、行政法人、社區或其他符合公益目的之機構或團體
    之需求，妥為指定，併予敘明。
據上論結，應依刑事訴訟法第273 條之1 第1 項、第299 條第1
項前段，第310條之2、第454條第1項，刑法第185條之4、第62條
前段、第41條第1 項前段、第74條第1 項第1 款、第2 項第5 款
、第93條第1項第2款，判決如主文。
本案經檢察官乙○○到庭執行職務。
中    華    民    國    98    年    11    月    30    日
                  交通法庭  法  官  鄭燕璘
以上正本證明與原本無異。
如不服本判決應於收受本判決後10日內向本院提出上訴書狀，並
應敘述具體理由。如未敘述上訴理由者，應於上訴期間屆滿後20
日內向本院補提理由書狀（均須按他造當事人之人數附繕本）「
切勿逕送上級法院」。
                            書記官  蔡明峰
中    華    民    國    98    年    11    月    30    日
附錄本案論罪科刑法條全文：
刑法第185條之4：
駕駛動力交通工具肇事，致人死傷而逃逸者，處 6 月以上 5 年
以下有期徒刑。

司法院資訊處製作；財團法人民間司法改革基金會備份。
